臺灣苗栗地方法院刑事判決　　　　　　 99年度交易字第264號
公　訴　人　臺灣苗栗地方法院檢察署檢察官
被　　　告　劉志明
上列被告因公共危險案件，經檢察官提起公訴（99年度偵字第57
73號），本院判決如下：
    主  文
劉志明服用酒類，不能安全駕駛動力交通工具而駕駛，累犯，處
有期徒刑柒月。
    犯罪事實
一、劉志明前有4 次酒後駕車公共危險案件，第1 次於民國91年
    間，經臺灣苗栗地方法院檢察署檢察官以91年度偵字第4829
    號為緩起訴處分確定，第2 次於98年間，經本院以98年度苗
    交簡字第360 號判決判處有期徒刑3 月確定，第3 次於同年
    間，經本院以98年度交易字第105 號判決判處有期徒刑5 月
    確定，於99年5 月18日易科罰金執行完畢（此部分構成累犯
    ，且第2 次與第3 次之行為時間僅相距3 個月），第4 次於
    99 年 間，經本院以99年度交易字第247 號判決判處有期徒
    刑6 月（並諭知易科罰金標準以新臺幣2000元折算1 日），
    劉志明提起上訴，經臺灣高等法院台中分院以100 年度交上
    易字第147 號判決上訴駁回確定，猶不知悔改，復於99年10
    月23 日12 時至13時許，在苗栗縣後龍鎮某處友人喜酒場合
    飲用啤酒500c.c. 約1 、2 杯，接續於同日13時離開喜酒場
    合至14 時50 分為警查獲間某時，在同鎮○○路37號便利商
    店前，飲用高粱酒1 瓶後，已達不能安全駕駛動力交通工具
    之程度，竟仍於酒後騎車牌號碼783-GMN 號重型機車，欲返
    回同鎮住處，嗣於同日下午14時50分許，因未戴安全帽違規
    ，為巡邏員警執行攔檢，發現其酒味濃厚，經測試其呼氣中
    酒精濃度含量高達每公升1.04毫克而查獲。
二、案經苗栗縣警察局竹南分局報請臺灣苗栗地方法院檢察署檢
    察官偵查起訴。
    理  由
壹、程序部分
一、按被告以外之人於審判外之言詞或書面陳述，除法律有規定
    者外，不得作為證據。被告以外之人於審判外之陳述，雖不
    符刑事訴訟法第159 條之1 至第159 條之4 之規定，而經當
    事人於審判程式同意作為證據，法院審酌該言詞陳述或書面
    陳述作成時之情況，認為適當者，亦得為證據；當事人、代
    理人或辯護人於法院調查證據時，知有刑事訴訟法第159 條
    第1 項不得為證據之情形，而未於言詞辯論終結前聲明異議
    者，視為有前項之同意，刑事訴訟法第159 條第1 項、第15
    9 條之5 分別定有明文。又刑事訴訟法第159 條第1 項立法
    意旨，乃在於確保被告之反對詰問權。同法第159 條之5 規
    定之立法意旨，則在於確認當事人對於傳聞證據有處分權，
    得捨棄反對詰問之權利，同意傳聞證據可作為證據。惟因刑
    事訴訟制度尚非採澈底之當事人進行主義，乃又限制以法院
    認為適當者，始得為證據。因此，當事人同意或依法視為同
    意某項傳聞證據作為證據使用者，實質上即表示有反對詰問
    權之當事人已捨棄其權利，如法院認為適當者，不論該傳聞
    證據是否具備刑事訴訟法第159 條之1 至第159 條之4 所定
    情形，均容許作為證據（最高法院97年度台上字第6162號判
    決要旨參照）。經查，對卷附之供述證據，公訴人及被告對
    其有證據能力乙節並無意見，且迄本院言詞辯論終結前，對
    上開證據均不予爭執，亦未聲明異議，本院審酌上開證據資
    料製作時之情況，尚無違法不當及證明力明顯過低之瑕疵，
    亦認為以之作為證據應屬適當，揆諸前開規定及說明，認前
    揭證據資料均有證據能力。至其餘非供述證據，本院查無有
    何違反法定程式取得之情形，應認有證據能力。
二、卷附照片係依機器之功能，攝錄實物形貌而形成之圖像，乃
    係以科學、機械之方式，對於當時狀況所為忠實且正確之紀
    錄，並非人類意思表達之言詞或書面陳述，不含供述要素，
    且係為保全拍攝當時該物品或現象所呈現之情景，於證據方
    法而言，具有與該物品或現象相同之效用，乃屬物證之一種
    ，性質上應屬於非供述證據，無傳聞法則之適用，當不在刑
    事訴訟法第159 條第1 項規定「被告以外之人於審判外之言
    詞或書面陳述」之範圍內，自無傳聞法則之適用（最高法院
    97年度台上字第3854號判決、98年台上2635號判決意旨參照
    ）。查上開照片均非實施刑事訴訟程序之公務員因違背法定
    程序而取得，且與本案待證事實具有自然之關連性，又非有
    傳聞法則之適用，自亦有證據能力。
貳、實體部分
一、訊據被告固坦承於上開時、地飲酒之事實，惟矢口否認有何
    酒後駕車之情形，辯稱：伊當時只是坐在機車上，沒有騎車
    云云。經查：
（一）被告於上開時、地飲酒，嗣在苗栗縣後龍鎮○○路37號附
      近為警查獲，經警測試其呼氣中酒精濃度值為每公升1.04
      毫克之事實，除據被告於警詢、偵查中及本院審理時自承
      在卷外，並有竹南分局後龍分駐所道路交通事故當事人酒
      精測定紀錄表、刑法第185 條之3 案件測試觀測紀錄表、
      汽機車駕駛人酒後生理協調平衡檢測紀錄表各1 份及現場
      照片6 張在卷可稽（見偵查卷第15、19-22 頁，本院卷第
      58、59 頁），是此部分之事實，應堪認定。
（二）依交通部運輸研究所79年8 月對駕駛人行為之研究指出，
      吐氣每公升酒精含量零點25毫克等於血液中酒精濃度百分
      之0.05（亦即每100 毫升血液中含50毫克酒精），血液中
      酒精濃度到達百分之0.03至百分之0.05時，對駕駛能力之
      影響為：多數駕駛人心境逐漸變幻不定、視覺與反應靈敏
      性減弱、對速度及距離的判斷力差；對心理行為之影響為
      ：觀察力逐漸欠缺、心情漸輕鬆、自信心增加、多話、精
      神狀態處於陶醉感。血液中酒精濃度到達百分之0.05至百
      分之0.08時，對駕駛能力之影響為：反應遲鈍、駕駛能力
      受損、遲而不決或決而不行；對心理行為之影響為：情緒
      鬆散、感情與行為趨向誇張、肌肉不協調、精神處於興奮
      狀態。血液中酒精濃度到達百分之0.08至百分之0.15時，
      對駕駛能力之影響為：判斷力嚴重受到影響、體能與精神
      協調受損、駕駛之體能困難增加；對心理行為之影響為：
      產生情緒異常現象、步伐不平穩、言語不清、反應惡劣、
      記憶及判斷力受損、精神處於錯亂狀態。血液中酒精濃度
      超過百分之0.15，對駕駛能力之影響為：視線搖晃、駕駛
      已進入恍惚狀態、判斷及理解遭到扭曲、駕駛不穩定；對
      心理行為之影響為：意識不明、嘔吐、站、走及講話困難
      、責任感喪失、精神處於麻痺狀態。血液中酒精濃度超過
      百分之0.5 ，對駕駛能力之影響為：無法開車；對心理行
      為之影響為：爛醉如泥、失去知覺可能致死、精神處於昏
      睡狀態。而被告為警查獲後所測得之呼氣中酒精濃度高達
      每公升1.04毫克乙情，有前揭酒精測定紀錄表（見偵查卷
      第15頁）1 紙在卷可考，換算血液中酒精濃度值為百分之
      0. 208（1.04/0.25=4.16，4.16x0.05%），揆諸上開研究
      結果，堪認被告當時已因酒精而使其正常駕駛能力受到影
      響。
（三）再參酌員警觀察被告當時之生理協調平衡情形，被告在警
      察測試或詢問過程，有語無倫次、含糊不清、意思模糊，
      注意力無法集中，且表情呆滯木僵、多話等情形，有上開
      測試觀察紀錄表（見偵查卷第19頁）在卷可參；且觀諸卷
      附汽機車駕駛人酒後生理協調平衡檢測紀錄卡記載，總共
      5 項檢測，被告拒絕關於直線步行、雙腳併攏僅抬高一腳
      及雙手向前平伸輪流觸摸鼻尖等3 項檢測，其中就閉雙眼
      ，30秒內朗誦阿拉伯數字，由1001到1030部分，檢測結果
      合格，惟就警察要求被告用筆在二個同心圓之間的0.5 公
      分環狀帶內畫另一個圓之檢測部分，被告所繪圓圈逾越指
      定之圈內及圈外，檢測結果不合格，故綜合全部檢測情形
      判斷，被告之平衡能力顯已受酒精影響，自堪認定被告當
      時已因服用酒類致影響注意力、反應力、操控力等，是被
      告酒後騎乘機車時應認已達不能安全駕駛動力交通工具之
      標準，其所為構成刑法第185 條之3 公共危險犯行，甚為
      明確。
（四）被告雖以前詞置辯：然依證人即查獲之警員張宗育於本院
      審理時證稱：「當時我是擔任14到16的巡邏勤務，經由中
      華路北上，然後我當時親眼目睹被告劉志明駕駛，騎乘重
      機由中華路北上車道逆向行駛跟沒有戴安全帽，所以我至
      他那邊盤查，‧‧因當時聞到身上有濃厚的酒味，所以將
      他帶回分駐所進行酒測」、「應該有4 、5 公尺，因為當
      時我目睹的時候，就已經騎乘一段距離了，然後看到警方
      的時候才停下來」、「（你當時說他逆向，正要離開該處
      ，那是正要離開該處，還是說已經在行駛中？）行駛中」
      、「（當時他是騎在人行道上，還是在路上？）人行道上
      ，就是那個路旁這樣，就是緊靠右側」、「當時他車確實
      是發動狀態，而且是騎乘過程中被我們警方所親眼目睹，
      然後攔查下來的」、「（一般的情況下，如果摩拖車騎士
      他沒有發動機車，單純因為沒戴安全帽，然後他坐在摩拖
      車上，你們會盤查嗎？）如果單純坐在摩拖車上，是不會
      的」、「因為他沒有行駛的過程的話，對（不會盤查）」
      、「（就不算是有騎乘？）對」、「（所以也不可能酒駕
      ？）是」、「（也不能去酒測？）是」等語（見本院卷第
      37 、38 頁），再佐以被告於警詢、偵訊中均自承當時機
      車已發動等語（見偵查卷第12、25頁），而證人張宗育係
      因巡邏時發現被告騎機車未戴安全帽之違規情節，始加以
      攔檢，其與被告間並無過節，此情亦為被告所不否認（見
      本院卷第49頁背面、第50頁），則證人張宗育應無甘冒偽
      證罪責而誣指被告之動機，是其證詞應堪採信，故被告所
      辯，顯係卸責之詞，不足採信。
（四）至證人即檳榔攤之張藤寶固證稱當時看到被告是坐在機車
      上乙節，然其復證稱：「（你在包檳榔的過程中，一直在
      看著被告那邊啊？）沒有，我出來後才又看到」、「（出
      來才又看到？）對，我繼續做，我回去後，我又繼續包我
      的檳榔」、「（警察攔檢之前，你有看到嗎？你有看到被
      告在做什麼嗎？）之前沒有。」等語（見本院卷第44頁背
      面、第45頁），可見證人張藤寶目擊部分僅能證明被告在
      機車上為警攔查之事實，至被告之前有無騎機車或酒後不
      能安全駕駛部分，則無從證明，故其證詞尚不得遽為有利
      被告之認定。
（五）另被告於前揭時間在上開便利商店購買酒類飲用，查無相
      關統一發票，且該店店員亦無印象乙節，固據證人張宗育
      證述在卷，並有職務報告書及所附書面資料為證。然衡情
      ，一般人在商店購買飲料、食品等物，未必均索取統一發
      票，商家有時亦未必開立證明；且本件被告購買酒類時間
      距離警員查訪時間已有3 個月之久，店員每日面對諸多客
      人，記憶難免模糊，故本件縱使查無相關證明，亦難遽謂
      被告並未在該店購買酒類。
（六）綜上所述，被告之生理狀況已受酒精相當程度之影響，注
      意力及反應能力降低，足認被告為警查獲當時已達不能安
      全駕駛之程度，被告所辯，尚非可採。本案事證明確，被
      告犯行洵堪認定。
二、核被告劉志明所為，係犯刑法第185條之3之服用酒類不能安
    全駕駛動力交通工具而駕駛罪。又被告前後一段時間飲酒後
    在不能安全駕駛之狀態下駕駛之行為，係於密切接近時間與
    地點實施，侵害同一公眾行車安全之社會法益，各行為之獨
    立性極為薄弱，依一般社會健全觀念，在時間差距上，難以
    強行分開，刑法評價上，以視為數個舉動之接續施行，合為
    包括之一行為予以評價，較為合理，應認係包括之一罪，而
    屬接續犯。被告前於98年間，經本院以98年度交易字第105
    號判決判處有期徒刑5 月確定，於99年5 月18日易科罰金執
    行完畢，有臺灣高等法院被告前案紀錄表乙份附卷可參，其
    受有期徒刑之執行完畢，5 年以內故意再犯本件有期徒刑以
    上之罪，為累犯，應依刑法第47條第1 項之規定，加重其刑
    。爰審酌被告前已有4 次服用酒類不能安全駕駛動力交通工
    具而駕駛之前案，素行不佳，仍不知警惕，竟罔顧不特定行
    人生命、車輛、財產安全，一再酒後駕車，惡性非輕，本次
    之酒精濃度值更高達每公升1.04毫克，惟本案被告並未釀成
    他人傷害，並考量被告之生活狀況、智識程度、犯罪之動機
    、目的、手段、所生危害及參酌其犯罪後態度等一切情狀，
    量處如主文所示之刑，以資懲儆。
據上論斷，應依刑事訴訟法第299 條第1 項前段、第284 條之1
條，刑法第185 條之3 、第47條第1 項，刑法施行法第1 條之1
第1 項、第2 項但書，判決如主文。
本案經檢察官黃明正到庭執行職務。
中    華    民    國   100    年    4     月    14    日
                  刑事第一庭  法  官  林 卉 聆
以上正本證明與原本無異。
如不服本判決應於收受判決後10日內向本院提出上訴書狀，並應
應敘述具體理由。其未敘述上訴理由者，應於上訴期間屆滿後20
日內向本院補提理由書(均須按他造當事人之人數附繕本)「切勿
逕送上級法院」。
                              書記官  楊 慧 萍
中    華    民    國   100    年    4     月    14    日
附錄論罪科刑之法條全文：
中華民國刑法第185條之3
服用毒品、麻醉藥品、酒類或其他相類之物，不能安全駕駛動力
交通工具而駕駛者，處 1 年以下有期徒刑、拘役或科或併科 15
萬元以下罰金。